【裁判字號】    99,交聲,896
【裁判日期】    990322
【裁判案由】    聲明異議
【裁判全文】
臺灣臺中地方法院交通事件裁定      99年度交聲字第896號
原處分機關  交通部公路總局臺中區監理所
異議人即
受處分人    黃包車小客車租賃有限公司
代  表  人  蔡嘉恒
上列受處分人因違反道路交通管理處罰條例案件，對於交通部公
路總局臺中區監理所民國99年2月5日所為之裁決（中監違字第60
-JA0000000號裁決書），聲明異議，本院裁定如下：
    主  文
異議駁回。
    理  由
一、原處分機關略以：異議人即受處分人黃包車小客車租賃有限
    公司（下稱受處分人）所有之車牌號碼3613-UU號租賃小客
    車，於民國99年1月10日10時15分許，在台14甲線18公里處
    ，因「租賃小客車於後車廂內加裝 (固定式)座椅乙座 (核
    定9 人座加裝10人座)責令檢驗」之違規，經南投縣政府警
    察局交通警察隊警員以投警交字第JA0000000號舉發違反道
    路交通管理事件通知單當場舉發。受處分人於期限內到案申
    訴，經轉原舉發單位查覆仍不服，原處分機關遂依道路交通
    管理處罰條例第18條第1項規定，於99年2月5日以中監違字
    第60-JA0000000號裁決書裁處罰鍰新臺幣（下同）7200元，
    並責令檢驗，於法並無不合等語。
二、聲明異議意旨則以：側面上車處係為活動式臨時補助置物架
    並非為警員所加寫固定式坐椅而且臨檢時也沒有超載，所指
    置物架上放置客人登山用具，也沒有搭坐客人；並在當下就
    馬上將此補助置物架移除到後座椅子下，爰聲明異議等語。
三、按汽車車身、引擎、底盤、電系等重要設備變更或調換，或
    因交通事故遭受重大損壞修復後，不申請公路主管機關施行
    臨時檢驗而行駛者，處汽車所有人新臺幣2400元以上9600元
    以下罰鍰，並責令其檢驗；汽車車身式樣、輪胎隻數或尺寸
    、燃料種類、座位、噸位、引擎、車架、車身、頭燈等設備
    或使用性質、顏色、汽車所有人名稱、地址等如有變更，均
    應向公路監理機關辦理登記。前項變更登記，除汽車所有人
    名稱、地址等變更時，免予檢驗外，餘均須檢驗合格，道路
    交通管理處罰條例第18條第1項、道路交通安全規則第23條
    第1項、第2項亦有明文。再按道路交通安全規則第3條規定
    「汽車依其使用性質，分為下列各類：一、客車：（一）大
    客車：座位在十座以上或總重量逾三千五百公斤之客車、座
    位在二十五座以上或總重量逾三千五百公斤之幼童專用車。
    其座位之計算包括駕駛人、幼童管理人及營業車之服務員在
    內。（二）小客車：座位在九座以下之客車或座位在二十四
    座以下之幼童專用車。其座位之計算包括駕駛人及幼童管理
    人在內。...」。
四、經查：
  (一)觀諸卷附之2張採證照片，受處分人於9人座小客車內所加裝
    者係可供人乘坐之座椅，而非僅置物架而已，受處分人辯稱
    所加裝者僅為置物架云云，尚難採信。
  (二)上開車輛係登記為載運人數9人座之租賃小客車乙節，有行
    車執照影本一份在卷可稽。該車原為9人座之小客車，加裝
    一座椅後即為10人座，依前引道路交通安全規則第3條規定
    ，該車於加裝一座椅後於定義上即不屬於小客車。再者，凡
    大客車擅自加裝座椅，均經主管機關交通部認係屬道路交通
    管理處罰條例第十八條之變更重要設備（交通部77年12月22
    日交路字第０三五一九四號函參照），至小客車加裝座椅乙
    事，是否屬於變更重要設備？探求道路交通管理處罰條例第
    18條之立法意旨，乃考量汽車在道路上高速行駛，其車身、
    座位、噸位、引擎、車架、車身、使用性質等，在在均關係
    駕駛人及所有用路人之行車安全；且汽車座椅之規格、結構
    、安裝牢靠與否，攸關乘客人身安全；是以主管機關制定目
    的即在避免車輛設備不必要之變更或調換原有之規格，以確
    保道路交通安全。汽車所有人如更換、加裝等事項而造成與
    原有登記事項不符之變更，難謂就駕駛人及用路人之安全無
    影響，是本件增設座椅致其車輛屬性由小客車變更為大客車
    ，應屬變更重要設備。
五、綜上，受處分人於上揭時、地確有變更汽車之重要設備而行
    駛之違規事實，且本件之變更情形係屬「不可變更設備」之
    變更。從而，原處分機關依違反道路交通管理處罰條例第18
    條第1項及違反道路交通管理事件統一裁罰基準表規定，裁
    處其罰鍰7200元，並責令檢驗，核無違誤，本件聲明異議為
    無理由，應予駁回。
六、據上論斷，應依道路交通管理處罰條例第87條第2項，道路
    交通案件處理辦法第19條，裁定如主文。
中    華    民    國    99    年    3    月    22    日
                  交通法庭    法  官  戴嘉慧
上正本證明與原本無異。
如不服本裁定，應於送達後五日內，向本院提出抗告狀。
                              書記官  劉晴芬
中    華    民    國    99    年    3    月    22    日

司法院資訊處製作；財團法人民間司法改革基金會備份。
